【裁判字號】    98,抗,347
【裁判日期】    981209
【裁判案由】    聲明異議
【裁判全文】
臺灣高等法院高雄分院民事裁定           98年度抗字第347號
抗  告  人  建社家建設實業有限公司
法定代理人  乙○○
上列抗告人因遠東國際商業銀行股份有限公司與債務人甲○○間
聲請強制執行事件，對於中華民國98年10月7 日臺灣高雄地方法
院98年度執事聲字第13號所為裁定提起抗告，本院裁定如下：
    主  文
抗告駁回。
抗告程序費用由抗告人負擔。
    理  由
一、按「不動產所有人設定抵押權後，於同一不動產上，得設定
    地上權或其他以使用收益為目的之物權，或成立租賃關係。
    但其抵押權不因此而受影響。前項情形，抵押權人實行抵押
    權受有影響者，法院得除去該權利或終止該租賃關係後拍賣
    之。不動產所有權人設定抵押權後，於同一不動產上，成立
    第1 項以外之權利者，準用前項之規定」，民法第866 條定
    有明文。是依上開條文第3 項之規定，不動產所有權人設定
    抵押權後，於該不動產上，成立「地上權或其他以使用收益
    為目的之物權，或租賃關係」以外之權利者，無論該權利名
    稱為何，如其存在致抵押權人實行抵押權受有影響者，法院
    自得準用同條第2 項規定，除去該權利或拍賣之。
二、本件抗告人為異議時主張其於95年12月30日與債務人成立合
    作使用契約關係，債務人甲○○提供本件不動產（見高雄地
    院97年度司執字33759 號卷第238 頁附表）供其經營公司使
    用，並以抗告人公司百分之10技術股份為對價，該合作關係
    迄今未終止等情。查抗告人所指之該合作契約雖非屬民法上
    租賃或使用借貸之有名契約，然其性質屬用益性質之占有使
    用權利。依96年修正之民法第866 條第3 項之立法意旨，即
    在於防範不動產所有人於設定抵押權後，於同一不動產上成
    立任何權利，有礙抵押權之實行，影響拍賣時應買者之意願
    ，乃明文規定執行法院得除去此項權利，依無占有使用狀態
    強制執行，使原設定之抵押權不因此受影響。債務人於本件
    不動產抵押權設定後，將不動產與抗告人訂立合作使用契約
    ，讓抗告人使用本件不動產，經執行法院2 次減價拍賣不動
    產，均無人應買，益徵該本於合作契約而為使用系爭不動產
    之關係，已影響不動產抵押權之實行。執行法院依債權人之
    聲請以裁定除去該「合作使用關係」，原裁定並因而駁回異
    議人之異議，核無違誤。抗告人猶以其與債務人訂立合作契
    約之合作關係，非民法第866 條所規範，是否影響拍賣價格
    ，亦非該條所問等語，資為主張，並據以指摘原裁定不當，
    求予廢棄，為無理由，應駁回其抗告。
三、依強制執行法第30條之1 、民事訴訟法第495 條之1 第1 項
    、第449條第1項、第95條、第78條，裁定如主文。
中    華    民    國    98    年    12    月    9     日
                              民事第六庭
                                  審判長法官  許明進
                                  法      官  張明振
                                  法      官  徐文祥
以上正本證明與原本無異。
本件裁定不得抗告。
中    華    民    國    98    年    12    月    10    日
                                  書  記  官  陳曼智


司法院資訊處製作；財團法人民間司法改革基金會備份。
